【裁判字號】    97,財管,129
【裁判日期】    980303
【裁判案由】    指定遺產管理人
【裁判全文】
臺灣臺中地方法院民事裁定            97年度財管字第129號
聲  請  人  丙○○
代  理  人  許博堯律師
複  代理人  乙○○
受  選任人  陳宏盈律師
上列聲請人聲請為被繼承人甲○○指定遺產管理人事件，本院裁
定如下：
    主  文
選任陳宏盈律師為被繼承人甲○○（男、民國○○○年○月○○
日生、身分證統一編號：Ｚ000000000號、生前最後住
所：台中縣豐原市○○路綠山巷二０三弄三號，於民國九十七年
一月二十日死亡）之遺產管理人。
聲請程序費用由被繼承人甲○○之遺產負擔。
    理  由
一、按繼承開始時，繼承人有無不明，而無親屬會議或親屬會議
    未於一個月內選定遺產管理人者，利害關係人得聲請法院選
    任遺產管理人；又先順序繼承人均拋棄其繼承時由次順序之
    繼承人繼承，其次順序繼承人有無不明或第四順序之繼承人
    均拋棄其繼承者，準用關於無人承認繼承之規定，民法第11
    78條第2項、第1176條第6項分別定有明文。次按遺產管理人
    之設，旨在管理保存及清算遺產，以免遺產散失，是以遺產
    管理人具有相當之公益色彩；另選任遺產管理人，除慮及管
    理遺產之公平性外，尚須考慮其適切性，亦即可對其遺產、
    遺債之情形瞭解較深，或具法律、會計等專業能力，復與遺
    債債權人無利害共同關係而得忠誠處理者，優先選任為宜；
    又法院選任之遺產管理人，除係律師依律師法第22條規定，
    非經釋明有正當理由，不得辭任外，得不接受法院所命職務
    （最高法院88年度台上字第354號判決，關於選任特別代理
    人所揭示之法律見解，可資參照）。
二、本件聲請意旨略以：被繼承人甲○○（男、52年4月15日生
    、身分證統一編號：Ｚ000000000號、生前最後住所：台中縣
    豐原市○○路綠山巷203弄3號、於97年1月20日死亡）生前
    與聲請人丙○○及其他共有人共有台中縣潭子鄉○○○段
    139 號地號之土地，聲請人已就該系爭土地提起分割共有物
    之訴訟，詎料，甲○○於97年1月20日死亡，其繼承人亦均
    拋棄繼承，是其繼承人處於有無不明之狀態，且親屬會議未
    於法定期間內選定遺產管理人，致該分割共有物之訴訟程序
    亦因而停止無以進行，自有聲請本院選定遺產管理人之必要
    等語，並提出戶籍謄本2件、土地登記謄本1件、97年度豐簡
    字第913號起訴狀影本1件及本院97年度繼字第380號拋棄繼
    承准予備查函影本1件為證。
三、本院查：聲請人主張其與被繼承人甲○○共有台中縣潭子鄉
    ○○○段139地號土地，被繼承人甲○○死亡後其所有繼承
    人均已拋棄繼承，是否仍有應繼承之人不明，而其親屬會議
    未於法定期間內選定遺產管理人等事實，業經聲請人提出前
    揭證據為證，復經本院調取本院97年度繼字第380號拋棄繼
    承事件卷宗核閱屬實，自堪信為真實。復聲請人主張被繼承
    人甲○○之家屬，迄未由親屬會議選任遺產管理人，同意由
    本院逕行選任台中律師公會之登錄律師擔任相對人之遺產管
    理人，亦經聲請人到庭陳明在案（參本院98年2月18日訊問
    筆錄）。而經本院函請社團法人台中律師公會推薦有意願擔
    任本件遺產管理人之人選，該公會乃推薦由陳宏盈律師擔任
    本案遺產管理人，此有該律師公會98年2月25日中律謙三字
    第98064號函暨所附該律師基本資料表乙件附卷可稽，而陳
    宏盈律師為執業律師，非但具有專業知識及能力，且與被繼
    承人所遺遺產間無利害關係，若由其擔任本事件之遺產管理
    人，定能秉持其專業倫理擔當此具公益性質之職務，並順利
    達成管理保存及清算遺產之任務。執此，本院認為由其擔任
    被繼承人之遺產管理人，應屬妥適，爰選任之。
四、依非訟事件法第157條，裁定如主文。
中    華    民    國    98    年    3     月    3    日
                  家事法庭    司法事務官  楊雅筠
以上正本係照原本作成。
如不服本件裁定，得於裁定書送達之翌日起十日內，以書狀敘述
理由，向本庭提起抗告。並應繳納抗告費新台幣一千元。
中    華    民    國    98    年    3     月    4    日
                              書  記  官  曾惠雅


司法院資訊處製作；財團法人民間司法改革基金會備份。
